臺灣新竹地方法院刑事裁定　　　　　　　　　　　　　九十一年度交聲字第九三號
　　原處分機關　交通部公路局新竹區監理所新竹市監理站
　　受處分人即
　　異　議　人　甲○○
右列受處分人因違反道路交通管理處罰條例案件，對於交通部公路局新竹區監理所新
竹市監理站九十一年六月二十一日為之處分（竹監新三字第駕裁五一─Ｅ00000
000號）聲明異議，本院裁定如左：
    主  文
原處分撤銷。
甲○○不罰。
    理  由
一、按認定受處分人違規之事實，應依證據認定之，無證據不得推定其違規事實，道
    路交通管理處罰條例第八十九條、刑事訴訟法第一百五十四條定有明文。此外，
    最高法院四十年台上字第八六號、三十年上字第八一六號判例迭闡釋：「事實之
    認定，應憑證據，如未能發現相當證據，或證據不足以證明，自不能以推測或擬
    制之方法，以為裁判基礎」、「又認定不利於被告之事實，須依積極證據，苟積
    極證據不足為不利於被告事實之認定時，即應為有利於被告之認定，更不必有何
    有利之證據」等意旨。
二、本件原處分機關處分意旨略以：異議人甲○○於民國九十年八月六日十八時四十
    分，駕騎車號ＱＨ八－五一一號輕型機車（所有人為丙○○），行經新竹市○○
    路，因未載安全帽、未領有駕駛執照駕車及在道路上蛇行，經新竹市警察局員警
    當場攔檢並製作舉發違反道路交通管理事件通知單（以下簡稱舉發單）由異議人
    收受，異議人逾期未到案辦理自動繳結，亦未提出意見或陳述，原處分機關即以
    違反道路交通管理處罰條例第三十一條第六項、第二十一條第一項第一款、第四
    十三條第一項第一款之規定，逕行裁處罰鍰新臺幣（下同）三萬一千一百元，並
    依第六十三條第一項記違規點數三點。
三、異議人甲○○異議意旨則略以：異議人從未駕乘過上開ＱＨ八－五一一號輕型機
    車、也不認識車主丙○○，亦未於九十年八月六日十八時四十分在新竹市○○路
    上因違規而遭警攔檢，並簽受舉發單，此應係其以前同事李怡慧冒用其名義，並
    偽簽其署名在上開舉發單上所致，並非其違規，且其亦因李怡慧冒用其名義有至
    新竹市警察局第一分局北門派出所接受詢問等情，是本件交通違規事件，既非異
    議人所為，爰依法聲明異議等語。
四、經查：
  （一）證人即舉發警員賴乙○到庭證稱：當日該受檢之違規人並未出示任何證件，
        出生年月日及身分證是他報給我寫的，已忘記違規人是否即在庭之異議人等
        語（參本院九十一年七月十七日訊問筆錄），是異議人是否為當日騎乘上開
        機車違規受檢之人，已有疑問。
  （二）證人即上開機車所有人丙○○亦證稱：不曾將機車借給異議人，但曾將機車
        借給李怡慧等語（參本院九十一年九月二日訊問筆錄），是異議人辯稱未曾
        駕乘過上開機車，且當日並未前往違規地點一節，應非虛妄。
  （三）本院向新竹市警察局第一分局函調有關李怡慧偽造文書相關資料中，亦有李
        怡慧於九十年七月十一日向丁筱齡借用機車因違規遭攔檢後，以異議人名義
        簽受舉發單之情事發生，丁筱齡亦指述於九十年七月十一日當日有借機車予
        李怡慧騎用，但舉發單上之簽受人卻為異議人甲○○一節，有該分局九十一
        年八月十四日竹市警一分刑字第０九一００一九七四二號函在卷可查，再觀
        之本案之舉發單及上開九十年七月十一日之舉發單共二紙，其「收受通知聯
        者簽章」欄內「甲○○」之簽名方式及筆跡兩相類似，與異議人於本院訊問
      時二次之簽名方式反而大不相同，且該九十年七月十一日之舉發單上亦經註
        明「身分未核」等情，更可證異議人所稱係其同事李怡慧偽簽其署名等語為
        真。是既查無積極證據足資證明異議人確曾於前揭時、地違反前開道路交通
        管理處罰條例情事，揆諸上開法條規定及判例意旨，自應為有利於異議人之
        認定。從而，原處分機關逕依道路交通管理處罰條例第三十一條第六項、第
        二十一條第一項第一款、第四十三條第一項第一款之規定，逕行裁處罰鍰三
        萬一千一百元，並依第六十三條第一項記違規點數三點，尚有未洽，應認為
        本件異議為有理由，爰撤銷原處分並另為異議人不罰之諭知。據上論斷，應
        依道路交通案件處理辦法第二十條，裁定如主文。
中      華      民      國    九十一    年      九      月      三      日
                                    臺灣新竹地方法院交通法庭
                                            法  官  楊  麗  文
右正本證明與原本無異。
如不服本裁定，應於裁定送達後五日內向本院提出抗告狀。
                                            書記官  陳  秀  子
中      華民      國    九十一    年      九      月      三      日
